臺灣橋頭地方法院民事判決
111年度橋小字第540號
原      告  高雄市政府工務局養護工程處

法定代理人  林志東  
訴訟代理人  劉書齊  
            謝智偉  
            吳瑋琤  
被      告  寶邑營造有限公司

法定代理人  何楸櫞  
訴訟代理人  何楸香  
上列當事人間請求損害賠償事件，本院於民國111年7月27日言詞
辯論終結，判決如下：
    主  文
原告之訴駁回。
訴訟費用新臺幣1,000元由原告負擔。
    事實及理由
一、原告主張：被告承攬原告「106年度前鎮區等11區自行車道
    巡查維護及緊急搶修工程（開口契約）（107年度擴充）」
    （下稱系爭契約），系爭契約補充說明第19條第4項規定：
    廠商所派遣之巡查員，若於巡查中發現損壞，即刻派員前往
    損壞地點依契約規定設置安全措施並修復，若有因未設置安
    全措施、設置不良或巡查不確實至管理有欠缺，導致損害人
    民生命財產或機關受有損害者，概由廠商負完全責任。而訴
    外人林○辰於107年4月9日系爭契約有效期間，騎乘自行車行
    經系爭契約巡查範圍之前鎮之星自行車道往凱旋路方向時，
    因路面不平整、有損壞之情形，因而摔倒受傷（下稱系爭事
    故），原告因而依國家賠償法，賠償林○辰新臺幣（下同）5
    1,102元（下稱系爭款項）。被告人員未遵守系爭契約之巡
    查規定，致原告賠償林○辰系爭款項，爰依債務不履行及兩
    造系爭契約之法律關係，提起本件訴訟。並聲明：被告應給
    付原告51,102元等語。
二、被告則以：本件林○辰申請國賠，不符合國陪辦理過程、且
    並未有任何資料可證明，原告遽以國賠，並不合理。另依系
    爭契約，應經機關派工，被告始能施作，原告並未派工，自
    不得要求被告負賠償責任等語。並聲明：請求駁回原告之訴
    。
三、得心證之理由：
(一)本件原告主張被告承攬原告系爭契約，而訴外人林○辰於107
    年4月9日系爭契約有效期間，騎乘自行車行經系爭契約巡查
    範圍之前鎮之星自行車道往凱旋路方向時，摔倒受傷，原告
    因而依國家賠償法，賠償林○辰51,102元等情。業據其提出1
    10年5月3日高市法局賠字第11030344200號函、110年5月19
    日函（見司促卷）為證，並經本院依職權調閱林○辰國家賠
    償案全卷核閱無訛，且為被告所不爭執，是依本院調查證據
    之結果，堪信原告上開主張為真。惟原告主張被告應就原告
    所受上開損害負損害賠償責任，為被告所否認，並以上揭情
    詞置辯。茲論述如下：
(二)按因故意或過失，不法侵害他人之權利者，負損害賠償責任
    ；因可歸責於債務人之事由，致為不完全給付者，債權人得
    依關於給付遲延或給付不能之規定行使其權利。因不完全給
    付而生前項以外之損害者，債權人並得請求賠償，民法第18
    4條第1項前段、第227條分別定有明文。次按當事人主張有
    利於己之事實者，就其事實有舉證之責任，民事訴訟法第27
    7條前段有明文規定。而侵權行為之成立，須行為人因故意
    或過失不法侵害他人權利，亦即行為人之行為須具備歸責性
    、違法性，並不法行為與損害間有因果關係，始能成立，且
    主張侵權行為損害賠償請求權之人，對於侵權行為之成立要
    件應負舉證責任（最高法院100年度台上字第328號判決要旨
    參照）。又侵權行為，須以故意或過失不法侵害他人之權利
    為要件。關於侵權行為賠償損害之請求權，以受有實際損害
    為成立要件，若絕無損害亦即無賠償之可言。損害賠償之債
    ，以有損害之發生及有責任原因之事實，並二者之間，有相
    當因果關係為成立要件。故原告所主張損害賠償之債，如不
    合於此項成立要件者，即難謂有損害賠償請求權存在（最高
    法院著有17年上字第35號、19年上字第363號、48年台上字
    第481號判決可資參照）。再按民事訴訟如係由原告主張權
    利者，應先由原告負舉證之責，若原告先不能舉證，以證實
    自己主張之事實為真實，則被告就其抗辯事實即令不能舉證
    ，或其所舉證據尚有疵累，亦應駁回原告之請求（最高法院
    著有17年上字第917號判決可資參照）。本件被告否認原告
    有債務不履行之損害賠償請求權，原告自應就被告巡查自行
    車道時，未遵守系爭契約規定，造成林○辰騎乘自行車時，
    因路面不平而摔倒受傷，系爭契約因可歸責於被告之事由致
    為不完全給付，原告受有賠償林○辰系爭款項之損害，損害
    與侵害行為或不完全給付間有相當因果關係等有利於己之事
    實，負舉證之責。
(三)復按廠商所派遣之巡查員，若於巡查中發現損壞，即刻派員
    前往損壞地點依契約規定設置安全措施並修復，若有因未設
    置安全措施、設置不良或巡查不確實至管理有欠缺，導致損
    害人民生命財產或機關受有損害者，概由廠商負完全責任。
　　系爭契約補充說明第19第4項定有明文。觀諸上開條款，需
    自行車道損壞，未設置安全措施、設置不良或巡查不確實至
    管理有欠缺，導致損害人民生命財產或機關受有損害者，才
    由廠商負完全責任甚明。而據林○辰之國家賠償請求書記載
    ，林○辰所以騎乘自行車摔倒，係因騎乘自行車於前鎮之星
    自行車道往凱旋四路方向下滑，因路橋伸縮縫破損，以致下
    坡時震動車身角度偏移，造成摔車。原告為因應該國家賠償
    之請求，請被告提出事發前後一個月之巡查資料，而該巡查
    資料有關前鎮之星自行車道，只有洗石面損壞（分別為107
    年2月21日巡查、107年3月21日巡查），並無林○辰所述之橋
    面伸縮縫破損情形，有林○辰國家賠償案可佐。且因林○辰請
    求國家賠償，距系爭事故發生時間已1年8個月，除林○辰之
    陳述外，並無其他證據可確認林○辰所述當時橋面伸縮逢破
    損是否屬實？而原告亦未對此舉證以實其說。又依國家賠償
    卷內資料，林○辰於系爭事故發生時，年僅7歲，客觀上無法
    排除其摔車是否因自身因素，如騎乘不穩或騎乘過快等等原
    因而導致，自難認原告主張被告巡查違反系爭契約規定係屬
    可採。故原告依債務不履行及系爭契約規定，向被告請求賠
    償林○辰之之系爭款項，應無據，不應准許。
(四)從而，原告依債務不履行及系爭契約之法律關係，請求被告
    給付51,102元，為無理由，應予駁回。
四、本件事證已臻明確，兩造其餘爭點、攻擊防禦方法，經審酌
    核與判決結果無影響，爰不分別斟酌論述，附此敘明。
五、訴訟費用負擔之依據：確定本件訴訟費用為裁判費1,000元
    ，依民事訴訟法第78條規定，應由敗訴之原告負擔。
六、據上論結，本件原告之訴為無理由，依民事訴訟法第436條
    第2項、第78條，判決如主文。
中　　華　　民　　國　　111 　年　　8 　　月　　10　　日
                  橋頭簡易庭  法    官   林揚奇
以上正本係照原本作成。
民事訴訟法第436 條之24第2 項：對於本判決之上訴，非以違背
法令為理由，不得為之。
如對本判決上訴，須於判決送達後20日內向本院提出上訴狀，並
須表明原判決所違背之法令及其具體內容與依訴訟資料可認為原
判決有違背法令之具體事實之上訴理由（均須按他造當事人之人
數附繕本）。
中　　華　　民　　國　　111 　年　　8 　　月　　10　　日
                               書 記 官  陳麗如